臺灣苗栗地方法院刑事判決　　　　　　　 94年度易字第298號
公　訴　人　臺灣苗栗地方法院檢察署檢察官
被　　　告　乙○○
上列被告因違反家庭暴力防治法案件，經檢察官提起公訴（93年
度偵字第3464號），本院判決如下：
    主  文
乙○○連續違反法院依家庭暴力防治法第十三條規定所為禁止直
接騷擾、遠離工作場所至少壹佰公尺之裁定，處有期徒刑陸月，
如易科罰金，以參佰元折算壹日。
　　事  實
一、乙○○係甲○○之夫，2 人間具有家庭暴力防治法第3 條第
　　1 款所定之家庭成員關係。乙○○於民國92年9 月25日經本
    院依家庭暴力防治法第13條第1 款、第2 款、第4 款規定，
    以92年度家護字第147 號核發民事通常保護令，裁定禁止乙
    ○○不得對甲○○實施身體或精神上不法侵害、不得直接或
    間接對甲○○為騷擾之聯絡行為，且應遠離甲○○位於苗栗
    縣西湖鄉四湖村9 鄰16號之居所，及同縣苗栗市○○路1367
    號之工作場所最少100 公尺，該保護令之有效期間為1 年。
    詎乙○○收受本院上述通常保護令裁定正本後，竟無視該保
    護令所命之內容，基於違反上開保護令裁定之概括犯意，以
    下列方式違反民事通常保護令：
（一）於93年6 月18日下午3 時30分許，在乙○○與甲○○共同
      位於西湖鄉二湖村5 鄰公館30之2 號住處內，乙○○因即
      將入監執行、情緒不佳，復因無錢支付電話費用，竟與甲
      ○○爭吵，對甲○○大小聲，並警告：我一毛錢也不會給
      你，我不會讓妳好過等語，而對甲○○實施直接騷擾行為
      （尚未達使甲○○心生畏懼之程度，此部分不構成恐嚇，
      詳如後述）。
（二）於93年6 月26日晚上11時15分許，騎乘車號RK9-611 號輕
      型機車返家時，見甲○○駕駛車號7P-6480 號自用小客車
      出門，隨即騎往同縣西湖鄉僑文國小天橋下，攔阻甲○○
      所駕駛之車輛，質問甲○○為何要提前上班，要求甲○○
      下車，甲○○拒絕，乙○○欲上前拉其下車，甲○○趕緊
      駕車離去，乙○○旋即加速騎車，緊追甲○○至苗栗縣警
      察局通霄分局西湖分駐所前，在該處大聲咆哮，而對甲○
      ○實施直接騷擾行為。
（三）於93年6 月27日凌晨3 時30分許，前往通常保護令所命應
      遠離100 公尺以上之苗栗市○○路1367號工作場所（協和
      醫院），乙○○進入該處所後，要求甲○○下班後一同返
      家，甲○○拒絕，雙方因此爭執，乙○○復對甲○○警告
      ：如果要死，我也會帶妳一起死等語，對甲○○實施直接
      騷擾行為（尚未達使甲○○心生畏懼之程度，此部分不構
      成恐嚇，詳如後述）。
二、案經甲○○訴由苗栗縣警察局通霄分局報請臺灣苗栗地方法
    院檢察署檢察官偵查起訴。
　　理  由
一、前揭事實，業據被告乙○○於本院審理時坦承不諱，並經告
    訴人甲○○於偵查中及本院審理時指訴甚詳，且經證人即苗
    栗縣警察局通霄分局西湖分駐所警員彭廣泰、任職協和醫院
    之徐永俊於偵查中證述屬實，本院復調閱92年度家護字第14
    7 號卷宗核閱無訛，另有上開民事通常保護令1 份在卷可稽
    ，被告之自白顯與事實相符。本件事證明確，被告之犯行堪
    以認定。
二、查被告係本院依家庭暴力防治法核發保護令之相對人，告訴
    人甲○○則為該保護令之被害人。被告前經本院裁定禁止對
    告訴人實施直接騷擾行為及遠離告訴人之工作場所至少100
    公尺，被告所為事實欄（一）、（二）部分，係犯家庭暴力
    防治法第50條第2 款之違反保護令罪；被告所為事實欄（三
    ）部分，係犯同法第50條第2 款、第4 款之違反保護令罪。
    按家庭暴力防治法之所謂家庭暴力者係指家庭成員間實施身
    體上或精神上不法侵害之行為；所稱騷擾者則指任何打擾、
    警告、嘲弄或辱罵他人之言語、動作或製造使人心生畏佈情
    境之行為，家庭暴力防治法第2 條第1 、3 項分別定有明文
    。觀諸該規定將警告之騷擾行為與對精神上之不法侵害行為
    並列，足徵該二者並非同一，故家庭暴力防治法之所謂精神
    上不法侵害應視當時客觀情狀，並非當然包括警告在內。查
    本件被告固坦承其於上揭時、地與告訴人發生爭執，進而聲
    稱「不會讓告訴人好過」、「如果要死，要帶告訴人一起去
    死」等事實，惟其當時係與告訴人發生口角，且告訴人亦不
    甘示弱而與被告互罵，此亦為告訴人所不否認，顯見告訴人
    當時尚未達心生畏懼之程度，此部分不構成恐嚇罪嫌（詳如
    後述），尚難遽認係屬該法所指之精神上之不法侵害行為，
    故本件被告之行為應屬家庭暴力防治法所指之騷擾行為，起
    訴書認本件另構成違反家庭暴力防治法第50條第1 款之違反
    保護令罪，尚有未洽，附此敘明。被告於事實欄（三）部分
    雖同時違反保護令所禁止之各款行為，然因其係違反同1 保
    護令所禁止之數款規定，故只論以違反1 次保護令罪。被告
    先後3 次違反保護令罪之犯行，時間緊接，方法相同，觸犯
    構成要件相同之罪名，顯係基於概括犯意反覆為之，為連續
    犯，應論以一罪，並依法加重其刑。爰審酌被告明知民事通
    常保護令已禁止其對告訴人甲○○實施騷擾之行為，並應遠
    離告訴人工作場所至少100 公尺，竟仍違反保護令，對告訴
    人之侵害非輕，且被告身為人夫、人父，未能提供家人安謐
    祥和家庭生活，反而對最親近之配偶為前揭行為，為子女不
    良示範，實為不該，惟念其於本院審理時已坦承知錯，哭泣
    表示日後不再猜忌、懷疑告訴人，且希望挽回婚姻等語（見
    本院審判筆錄）、告訴人於核發保護令後亦曾返家與被告共
    同生活及被告之犯罪動機、目的、手段等一切情狀，量處如
    主文所示之刑，併諭知易科罰金之折算標準。
三、公訴意旨略以：被告乙○○於93年6 月18日下午3 時30分許
    ，在苗栗縣西湖鄉二湖村5 鄰公館30之2 號住處內，以對甲
    ○○恐嚇稱「不會讓妳好過！」，以此加害身體或自由之事
    ，告知甲○○，使其心生畏懼。又於93年6 月27日凌晨3 時
    30 分 許，進入甲○○在苗栗市○○路1367號協和醫院急診
    室之工作場所，對甲○○恐嚇稱「如果要死，我也會帶妳一
    起死！」，以此加害生命之事，告知甲○○，使其心生畏懼
    ，因認被告涉有刑法第305 條之恐嚇罪嫌等語。按刑法第30
    5 條恐嚇罪之成立，須被害人因加害人惡害之通知心生畏懼
    ，而有不安全之感覺為要件；若被害人並未因之而生畏怖，
    即不足對其致生安全上之危險，尚難以該罪相繩。經查：被
    告固坦承有於上揭時、地向告訴人言稱：「不會讓妳好過！
    」、「如果要死，我也會帶妳一起死！」等語，惟依告訴人
    於本院審理時證稱：「（他對你講這句話，你會害怕嗎？）
    當時不會。」、「（當時你心理的想法如何？）豁出去。」
    、「（你真的相信他會讓你死嗎？）不相信。」、「（你剛
    剛說一點點害怕，比較起來，害怕比較多，還是不害怕比較
    多？）不是很害怕。」等語（見本院卷第55、64頁），顯見
    告訴人主觀上並不因為被告上開言詞而心生畏懼；且告訴人
    證稱2 人之前即常常吵架，被告均口出惡言，其亦不甘示弱
    出口回應，且在協和醫院與被告爭吵時，其亦當場回應叫被
    告去死等語（見偵查卷第132 頁），參之告訴人既不畏懼激
    怒被告，反而與被告互相對罵，可見其當時並無感到害怕之
    情形；況依社會常情，夫妻間發生口角爭吵，難免口不擇言
    ，惡言相向；有時為逞口舌之快，或意氣用事，常有激烈言
    語，自應依當時情狀及其他證據認定「爭吵時所言」是否有
    恐嚇之意。本件被告係因金錢細故及猜忌告訴人，始與告訴
    人發生爭吵，並於爭吵時對告訴人口出惡言，依被告本意，
    應係氣憤所為之警告言語，難認已使告訴人達於心生畏怖之
    程度，自與恐嚇罪之構成要件不符。此外，復查無其他積極
    證據足資證明被告確有前開恐嚇犯行，惟公訴人認被告此部
    分與前開論罪科刑部分，有裁判上一罪關係，爰不另為無罪
    之諭知。
據上論斷，應依刑事訴訟法第299 條第1 項前段，家庭暴力防治
法第50條第2 款、第4 款，刑法第11條前段、第56條、第41條第
1 項前段，罰金罰鍰提高標準條例第2 條，判決如主文。
本案經檢察官黃彥琿到庭執行職務。
中　　華　　民　　國　　94　　年　　8 　　月　　9 　　日
                  刑事第三庭  審判長法  官  楊台清
                                    法  官  張文毓
                                    法  官  林卉聆
以上正本證明與原本無異。
如不服本判決，應於送達後10日內向本院提出上訴狀。
   　　                         　　書記官　盧俊良
中　　華　　民　　國　　94　　年　　8 　　月　　9 　　日
附錄論罪科刑之法條全文：
家庭暴力防治法第50條
違反法院依第 13 條、第 15 條所為之下列裁定者，為本法所稱
之違反保護令罪，處3 年以下有期徒刑、拘役或科或併科新台幣
10萬元以下罰金︰
一  禁止實施家庭暴力行為。
二  禁止直接或間接騷擾、接觸、通話或其他連絡行為。
三  命遷出住居所。
四  遠離住居所、工作場所、學校或其他特定場所。
五  命完成加害人處遇計畫：戒癮治療、精神治療、心理輔導或
    其他治療、輔導。
